臺灣臺南地方法院民事判決　　　　　　　95年度訴字第1793號
原　　　告　寶華商業銀行股份有限公司
法定代理人　甲○○
訴訟代理人　乙○○
　　　　　　丁○○
被　　　告　丙○○
上列當事人間請求清償借款事件，經本院於民國96年4月26日言
詞辯論終結，判決如下：
    主  文
被告應給付原告新臺幣壹佰萬零壹佰零陸元，及自民國九十五年
五月二十日起至清償日止，按週年利率百分之八點五計算之利息
，並自民國九十五年六月二十一日起至民國九十五年十二月二十
日止，按上開利率百分之十，自民國九十五年十二月二十一日起
至清償日止，按上開利率百分之二十計算之違約金。
訴訟費用新臺幣壹萬零玖佰玖拾玖元由被告負擔。
　　事實及理由
一、本件原告起訴主張：
（一）訴外人尚綠環境工程股份有限公司（下稱尚綠公司）於民
      國93年8月19日邀同訴外人葉乃菁及被告丙○○為其連帶
      保證人，向原告借款新臺幣（下同）300萬元，借款期間
      自93年8月20日起至96年8月20日止，利息按年利率10%固
      定計算，於借用後（每一個月為一期）共分36期，按期定
      額年金平均攤還本金及利息，若未按期繳付本息時，即喪
      失期限之利益，依約即視同借款屆期，尚綠公司應即一次
      清償全部欠款，並應繳付遲延利息及加付違約金（逾期在
      6個月內，按本金金額照原貸利率之百分之十，逾期超過6
      個月者，加倍計付），尚綠公司自95年5月20日起未依上
      開約定繳納本息，依約已喪失期限之利益，至今尚積欠原
      告如原告訴之聲明第一項所示之本金、利息及違約金。被
      告依約為本件債務之連帶保證人，依法亦應負連帶清償責
      任。爰依據依據消費借貸契約、連帶保證契約之法律關係
      ，請求被告負清償責任。
（二）對被告抗辯所為之陳述：原告之相關人員不曾去電告知被
      告已與主債務人尚綠公司達成延期清償之協議事宜，且原
      告自始即未與主債務人尚綠公司另訂還款協議，也沒有達
      成延期清償的協議，原告是以原契約向尚綠公司聲請支付
      命令，並且已經確定。
（三）並聲明：如主文第1項所示。
二、被告則抗辯稱：
（一）原告提起本件請求所執理由略以被告係主債務人尚綠公司
      之就本件借款之連帶保證人，惟前經原告苓雅分行相關人
      員於95年6月14日來電至被告家中，向被告家屬清楚表示
      已經與主債務人達成延期清償之協議，並業經同意主債務
      人調降利息之請求，同時詢問被告是否同意前述事宜，而
      被告家屬清楚答覆絕不同意時，竟遭其人員出言恐嚇威脅
      。而被告針對此業已於95年6月23日寄送存證信函向原告
      清楚表示。
（二）按就定有期間之債務為保證者，如債權人允許主債務人延
      期清償時，除保證人對於其延期已為同意外，不負保證責
      任，此於民法第755條定有明文。本案中，被告所承擔本
      屬定有期間之債務，嗣因原告行使加速條款，清償期限並
      有所提前。原告就該到期之債務，既同意主債務人延期清
      償，衡諸上開規定，被告自應免除保證責任。
（三）此外，本案自95年4月發生至今，主債務人尚綠公司之法
      定代理人葉乃菁（亦為連帶保證人）四處躲藏，並且移轉
      其財產，卻未見原告積極處理。例如被告於95年12月9日
      發現主債務人原租賃之工廠處所（嘉義縣義竹工業區○○
      ○路1號）又重新開始準備生產，且工廠內設備一應俱全
      ，於是被告立刻主動向原告告知，惟不知其處理情形如何
      。被告所不服者在於為何逃避之人無事，而積極面對者卻
      要受此折磨？
（四）並聲明：
  １、原告之訴駁回。
  ２、如受不利之判決，請准供擔保免為假執行。
三、本件經依民事訴訟法第270條之1第1項第3款規定，整理並協
    議兩造不爭執事項暨簡化爭點為：
（一）兩造不爭執事項：訴外人尚綠公司於93年8月19日邀同訴
      外人葉乃菁及被告丙○○為其連帶保證人，向原告借款
      300萬元，借款期間自93 年8月20日起至96年8月20日止，
      利息按年利率10%固定計算，於借用後（每一個月為一期
      ）共分36期，按期定額年金平均攤還本金及利息，若未按
      期繳付本息時，即喪失期限之利益，依約即視同借款屆期
      ，尚綠公司應即一次清償全部欠款，並應繳付遲延利息及
      加付違約金（逾期在6個月內，按本金金額照原貸利率之
      百分之十，逾期超過6個月者，加倍計付），尚綠公司自
      95年5月20日起未依上開約定繳納本息，依約已喪失期限
      之利益，至今尚積欠原告如原告訴之聲明第一項所示之本
      金、利息及違約金，此並有原告提出之融資貸款契約書、
      客戶授受信、保證、基金及信用卡查詢單、一般放款餘額
      查詢單、一般放款往來明細查旋單、支出傳票、一般撥貸
      存單質借放出登錄單（代支出傳票）可稽，堪信為真實。
（二）兩造爭執事項：原告有無允許主債務人即尚綠公司延期清
      償系爭債務，因而使被告免除連帶保證之責任？
四、得心證之理由：
    按當事人主張有利於己之事實者，就其事實有舉證之責任，
    民事訴訟法第277條前段定有明文。又原告就其所主張發生
    原因之事實，固有舉證之責任，若被告自認此項事實而主張
    該債權已因清償、抵銷或其他原因而消滅，則此清償、抵銷
    或其他原因之事實，應由被告負舉證之責任，亦有最高法院
    28年度上字第1920號判例意旨可資參照。被告雖抗辯因原告
    允許主債務人即尚綠公司延期清償系爭債務，因而使被告免
    除連帶保證之責任云云，然為原告所否認，依上開判例意旨
    ，自應由被告負上開事實之舉證責任，經查：
（一）證人即被告之母林順妹固到庭證稱其於95年6月14日下午
      約4點多有接到原告承辦本件借貸之人員之電話，承辦人
      姓劉，是劉小姐，劉小姐稱已經跟尚綠公司談好延長時間
      ，利息降低，問其同不同意，其說絕不同意其兒子（即被
      告）繼續作保等語（見本院96年4月26日言詞辯論筆錄）
      ，惟查證人作證時經法官發現其係照事先擬好之書面為陳
      述，法官詢問為何要照書面唸時，其稱因時間在去年，怕
      會漏講，書面資料是其先生寫的，嗣法官命其就記憶所及
      之內容回答時，其對接到電話之日期明確記得係95年6月1
      4日，法官詢問其為何記得日期時，其先稱「因為我有打
      電話給我兒子，就是被告，我就問他今日是幾日，我說我
      有收到原告銀行與尚綠公司貸款資料，那是一個信封，我
      有打開看，裡面就是尚綠與原告的催款單，收信人是被告
      ，我接到信後先打給原告，因為信內就有原告的電話」等
      語，嗣又改稱「到了晚上大概八點之後我兒子（即被告）
      回來我才跟他講，我就講說今日有收到原告寄來的催款資
      料，我有打電話到原告公司去瞭解，承辦人有出言恐嚇，
      說如果不同意被告繼續作保的話，後面的錢要我還清」等
      語（詳見上開筆錄），則證人就其所述究係打電話告知被
      告抑或等到晚上8點多被告回來後才告知被告乙節，所述
      顯有矛盾，再證人陳述原告承辦本件借貸之人員係「劉小
      姐」，係劉小姐打電話告知其已經跟尚綠公司談好延長時
      間云云，核與被告辯稱係「陳小姐」告訴其母親，說他們
      已經允許尚綠公司延期清償，問其是否同意，其母親說絕
      對不可能云云，所述亦不相符，參以證人係被告之母，本
      難期其證詞之公允，證人上開所述，委無足採。
（二）再被告聲請向華僑銀行永康分行調取尚綠公司自95年1月
      至6月間之往來明細，經華僑銀行永康分行96年2月12日（
      96）僑銀永營字第031號函覆上開資料，惟依上開資料亦
      無法證明原告有允許主債務人即尚綠公司延期清償系爭債
      務之情事。
（三）綜上所述，被告雖辯稱原告允許主債務人即尚綠公司延期
      清償系爭債務，因而使被告免除連帶保證之責任云云，然
      為原告所否認，且被告亦未能舉證以實其說，參諸原告主
      張尚綠公司尚積欠原告如原告訴之聲明第一項所示之本金
      、利息及違約金，被告為上開債務之連帶保證人，此為被
      告所不爭執，已如前述，從而，原告本於消費借貸契約及
      連帶保證之法律關係，訴請被告給付如主文第一項所示之
      本金、利息、違約金，洵屬有據，應予准許。
五、按訴訟費用，由敗訴之當事人負擔；法院為終局判決時，應
    依職權為訴訟費用之裁判，民事訴訟法第78條及第87條第1
    項分別定有明文。經核本件訴訟費用額為10,999元（即第一
    審裁判費），而原告之請求為有理由，爰依上開規定確定被
    告應負擔之訴訟費用如主文第2項所示。
六、本件原告並未陳明願供擔保請准宣告假執行，被告陳明願供
    擔保請准宣告免為假執行，容有誤會，併此敘明。
七、兩造其餘主張及所提證據，經本院審酌結果，與本院上開論
    斷無涉或無違，爰不予一一贅述，附此敘明。
八、結論：原告之訴為有理由，依民事訴訟法第78條、第87條第
    1項，判決如主文。
中　　華　　民　　國　　96　　年　　5 　　月　　10　　日
                  民事第二庭    法　官　黃瑪玲
以上正本係照原本作成
如對本判決上訴，須於判決送達後20日內向本院提出上訴狀
中　　華　　民　　國　　96　　年　　5 　　月　　10　　日
                                書記官　卓春成
